臺灣士林地方法院民事判決
111年度家繼訴字第39號
原      告  鄭舒尹  


訴訟代理人  張麗真律師
被      告  許翠華  
訴訟代理人  蘇家宏律師
            林正椈律師
            施宥宏律師
上列當事人間請求分割遺產事件，本院於民國111年10月21日言
詞辯論終結，判決如下：
    主      文
被繼承人鄭文良所遺如附表所示之財產，應按附表「分割方法」
欄所示之方法分割。
訴訟費用由兩造各負擔二分之一。
    事實及理由
一、原告主張：伊係被繼承人鄭文良之女兒，被告則為鄭文良之
    配偶，兩造於民國109年2月23日鄭文良死亡後，為其遺產之
    全體繼承人，應繼分各二分之一。鄭文良死亡時所留遺產，
    扣除以國泰世華銀行存款自動扣繳房貸及已由兩造領取之富
    邦人壽溢付金後，其餘全部遺產如附表所示(下稱系爭遺產)
    ，另伊在繼承開始後，於110年10月至111年8月間，計為系
    爭遺產中之不動產代墊房貸、稅款及保險費新臺幣(下同)93
    萬5,753元，應作為遺產管理費先受分配。茲因兩造無法協
    議分割系爭遺產，為此依民法第1164條訴請裁判分割，並聲
    明：系爭遺產應按附表「分割方法」欄所示之方法分割。
二、被告則以：伊對於原告主張之代墊款項金額不爭執，另扣除
    喪葬補助後，伊亦為鄭文良支付不足之喪葬費及代墊系爭遺
    產中之房貸、稅款合計169萬4,247元，應作為遺產管理費而
    先受分配，兩造並就附表編號三、四所示股份之價值及分配
    方式有所合意等語為辯，並聲明：系爭遺產應按附表「分割
    方法」欄所示之方法分割。
三、「繼承人有數人時，在分割遺產前，各繼承人對於遺產全部
    為公同共有」、「繼承人得隨時請求分割遺產，但法律另有
    規定或契約另有訂定者，不在此限」，民法第1151條、第11
    64條分別明定。又「關於遺產管理、分割及執行遺囑之費用
    ，由遺產中支付之」，同法第1150條亦有明文，經查：
  ㈠原告主張：伊係鄭文良之女兒，被告則為鄭文良之配偶，於1
    09年2月23日鄭文良死亡後，兩造為其遺產之全體繼承人，
    應繼分各二分之一等情，業據提出除戶謄本、戶籍謄本、繼
    承系統表、遺產稅免稅證明書、不動產登記謄本等為證(見
    本院卷第15、19、17、21、23、25-31頁)，堪認屬實，復未
    見系爭遺產有何依法律規定或契約訂定而不得分割之情形，
    故原告依民法第1164條訴請裁判分割，自屬有據。
　㈡本件兩造不爭執原告在繼承開始後為系爭遺產墊付房貸、稅
    款及保險費93萬5,753元，被告亦代墊房貸、稅款及不足之
    喪葬費計162萬4,503元，且上開費用均屬遺產管理費用等情
    （見本院卷第269頁），堪信為真，應依民法第1150條之規
    定，先由系爭遺產支付之。
　㈢公同共有物分割之方法，依民法第830條第2項之規定，依分
    別共有物分割之規定即以原物分配或變賣分割為之，且裁判
    分割共有物為形式之形成訴訟，本質上為非訟事件，究依何
    種方式為適當，法院有自由裁量之權，應斟酌當事人之聲明
    、共有物之性質、經濟效用及全體共有人之利益等公平決之
    ，不受當事人聲明之拘束，茲查：
    ⒈兩造分別代墊遺產管理費用93萬5,753元、162萬4,503元，
      應由遺產中支付之，業如上述，爰依兩造同意之分割方法
      ，將附表編號一、二所示不動產變價後，先由兩造自變價
      所得之價金各自取回代墊數額，其餘價金再由兩造按各二
      分之一之應繼分比例分配(見本院卷第269頁)。
    ⒉兩造同意附表編號三之股份全數及編號四股分中之1,375股
      應分配為被告所有，另編號四之其餘股分則應分配為原告
      所有，且不爭執兩造依上開方法取得之股份價值相同(見
      本院卷第269-271頁)，爰依此分割之。
    ⒊附表編號五至八之存款及編號九之權利金，具有可分性與
      等價性，並經兩造同意按應繼分比例分割為單獨所有(見
      本院卷第269頁)，爰依此分割之。
四、綜上，原告訴請分割鄭文良所留之系爭遺產為有理由，且應
    按上述方法分割，爰判決如主文第1項所示。
五、本件裁判分割遺產為形成訴訟，法院決定遺產分割之方法時
    ，應斟酌何種分割方法較能增進共有物之經濟效益，並兼顧
    兩造之利益，以決定適當之分割方法，不受當事人聲明之拘
    束，且不因何造起訴而有不同，故原告訴請分割遺產雖為有
    理由，惟關於訴訟費用之負擔，仍應依家事事件法第51條準
    用民事訴訟法第80條之1規定，由兩造按應繼分比例分擔，
    始屬公允。
中　　華　　民　　國　　111 　年　　10　　月　　27　　日
                  家事庭    法  官  郭躍民
以上正本證明與原本無異。
如對本判決上訴，須於判決送達後20日內向本院提出上訴狀。如
委任律師提起上訴者，應一併繳納上訴審裁判費。　　　　　　
中　　華　　民　　國　　111 　年　　10　　月　　27　　日
　　　　　　　　　          書記官  李姿嫻
附表：鄭文良之遺產
編號 遺產項目 數 量 面積 分割方法    權利範圍  一 臺北市○○區○○段○○段000地號土地 1,771㎡  編號一至二所示不動產應予變賣，所得價金中之935,753元先分配為原告所有，另1,624,503元分配為被告所有，其餘價金再由兩造按各二分之一之比例分配之。   1,349/100,000   二 臺北市○○區○○段○○段0000○號房屋（含同小段2737建號之共有部分） 100.01㎡     1/1   三 彩虹光體股份有限公司股份 25,000股  分配為被告所有 四 台東窯業股份有限公司股份  2,775股  其中1,375股分配為被告所有，其餘分配為原告所有。 五 國泰世華銀行外幣存款 美金6,711.47元    編號五至八所示之存款（含其後發生之利息）及編號九所示之權利金，均按兩造各二分之一之比例分配為各自所有。   六 臺灣銀行仁愛分行存款 1,358元   七 兆豐國際商業銀行存款 1,269元   八 台新國際商業銀行存款 6,356元   九 華藝數位股份有限公司論文權利金 27元